【裁判字號】    98,交聲,3723
【裁判日期】    981021
【裁判案由】    聲明異議
【裁判全文】
臺灣臺中地方法院交通事件裁定        98年度交聲字第3723號
原處分機關  交通部公路總局臺中區監理所彰化監理站
異  議  人
即受處分人  甲○○
上列異議人即受處分人因違反道路交通管理處罰條例案件，對於
交通部公路總局臺中區監理所彰化監理站中華民國98年6月30日
所為之裁決（原處分：彰監四字第裁64-GE0000000號違反道路交
通管理事件裁決書），聲明異議，本院裁定如下：
    主  文
原處分撤銷，發回交通部公路總局臺中區監理所彰化監理站。
    理  由
一、原處分機關交通部公路總局臺中區監理所彰化監理站略以：
    聲明異議人即受處分人甲○○（下稱受處分人）於民國97年
    9月25日23時許，在臺中市○村路○段地○道處，因「駕照
    逾期」之違規，經臺中市警察局第三分局警員以違反道路交
    通管理處罰條例第22條第1項第7款規定，補單舉發，嗣原處
    分機關於98年6月30日以彰監四字第裁64-GE0000000號裁決
    書，依違反道路交通管理處罰條例第22條第1項第7款之規定
    ，裁處受處分人罰鍰新臺幣（下同）3,600元，並扣繳駕駛
    執照，應無不合云云。
二、受處分人聲明異議意旨略以：伊未曾收到本件舉發通知單，
    直至本件裁決書送達後才得知有此一違規，原處分機關所為
    之裁決，顯有錯誤，請求撤銷等語。
三、按違反道路交通管理事件統一裁罰基準及處理細則第11條第
    1項第3款規定：「行為人有本條例之情形者，應填製舉發違
    反道路交通管理事件通知單，並於被通知人欄予以勾記，其
    通知聯依下列規定辦理‥‥‥‥三、逕行舉發者，應按已查
    明之資料填註車牌號碼、車輛種類、車主姓名或地址，並於
    通知單上方空白處加註逕行舉發之文字後，由舉發機關送達
    被通知人。」明文規定逕行舉發之舉發通知單應送達於被通
    知人。再按違反道路交通管理事件統一裁罰標準及處理細則
    第5條規定：「處理違反道路交通管理事件，有關文書送達
    之程序，依行政程序法。」。次按「送達，於應受送達人之
    住居所、事務所或營業所為之。」、「送達，不能依前二條
    規定為之者，得將文書寄存送達地之地方自治或警察機關，
    並作送達通知書兩份，一份黏貼於應受送達人住居所、事務
    所、營業所或其就業處所門首，另一份交由鄰居轉交或置於
    該送達處所信箱或其他適當位置，以為送達。前項情形，由
    郵政機關為送達者，得將文書寄存於送達地之郵政機關。寄
    存機關自收受寄存文書之日起，應保存三個月。」，行政程
    序法第72條第1項、第74條第1項、第2項、第3項定有明文。
    而行政程序法關於送達規定所稱之「住居所」係民法上之概
    念，以住所而言，自係指當事人依一定事實，足認以久住之
    意思，住於一定之地域者，即為設定其住所於該地；所謂「
    一定事實」，包括戶籍登記、居住情形等，而於無其他居住
    事實足以認定當事人之住居所時，尤應以戶籍登記資料為主
    要依據（參法務部（90）法律字第047647號函示意旨），準
    此，舉發違反道路交通事件通知單應向受處分人之「住居所
    、事務所或營業所」送達，並非向受處分人之「車籍地」送
    達，甚為明灼。詳言之，交通違規行為之舉發通知性質上核
    屬公法上有相對人之書面意思通知，舉發交通違規通知單依
    行政程序法之規定送達於受通知人時，始完成舉發程序而發
    生效力，亦即舉發手續是否完成，應以舉發之意思表示送達
    於受處分人為要件。而交通違規行為之「舉發」，係具有對
    外效力之行政行為，核其性質屬於公法上有相對人之意思通
    知。舉發通知單應先由舉發機關合法送達受處分人，受處分
    人如未自動繳納罰鍰或未到案聽候裁決，處罰機關始得依違
    反道路交通管理事件統一裁罰標準表逕行裁決之，倘舉發通
    知單未經合法送達受處分人，處罰機關即逕行裁決，其裁決
    程序即非合法。
四、本件受處分人於上開時、地有「駕照逾期」之違規，經原處
    分機關援引上開規定裁處罰鍰3,600 元，並扣繳駕照，固非
    無據。惟查，本件之受處分人為駕駛人甲○○，原舉發機關
    於97年10月4日將上開舉發通知單交由郵政機關送達，經員
    林郵局郵遞送達至舉發通知單上所載受處分人地址即「彰化
    縣員林鎮○○路○段188巷21弄22號」未晤後，而於97年10月
    8日寄存於員林西門郵局，此有臺中市警察局交通隊送達證
    書1份在卷可稽，然經本院查詢受處分人之戶籍地址，受處
    分人早自95年12月12日起即設籍在「臺中市○區○○街3號7
    樓」，有個人基本資料查詢結果1份附卷可稽，足認前揭舉
    發違反道路交通管理事件通知單因寄送地址有誤，迄未合法
    送達予受處分人，是依前揭規定及說明，本件舉發違反道路
    交通管理事件通知單既未經合法送達，受處分人實無從自動
    繳納罰鍰或到案聽候裁決，原處分機關逕行裁決之期間亦無
    從計算，原處分機關逕為上開裁決即非合法，原處分應予撤
    銷，並發回原處分機關由原舉發機關重新送達後，再依法裁
    決，以資適法。
五、據上論斷，應依道路交通管理處罰條例第87條第2 項、道路
    交通案件處理辦法第20條，裁定如主文。
中    華    民    國    98    年    10    月    21    日
                      交通法庭  法  官  洪挺梧
以上正本證明與原本無異。
如不服本裁定，應於收受送達後5日內向本院提出抗告狀。（應
附繕本）
                                書記官  劉雅玲
中    華    民    國    98    年    10    月    21    日


司法院資訊處製作；財團法人民間司法改革基金會備份。
